【裁判字號】    98,訴更(一),7
【裁判日期】    991004
【裁判案由】    返還保證金
【裁判全文】
臺灣高雄地方法院民事判決           98年度訴更(一)字第7號
原      告  穎崴科技股份有限公司
法定代理人  甲○○
訴訟代理人  周中臣律師
            黃錫耀律師
被      告  遠行科技股份有限公司
法定代理人  乙○○
訴訟代理人  徐立信律師
複代理人    楊譜諺律師
            丙○○
上列當事人間請求返還保證金事件，本院於民國99年9 月14日言
詞辯論終結，判決如下：
    主  文
原告之訴及假執行之聲請均駁回。
訴訟費用由原告負擔。
    事實及理由
一、原告主張：兩造曾於民國95年6 月14日簽訂「MT產品銷售協
    議書」、「MT產品最低銷售額保證契約」（下稱系爭兩契約
    ），約定伊作為被告所生產之MT產品（即測試用導電矽膠）
    唯一代理商，而伊保證於契約期間（自95年6 月14日起至95
    年12月31日止）內，每月至少有新台幣（下同）1,500,000
    元之銷售額，伊並開立面額為1,500,000 元之支票6 紙交付
    被告，作為銷售額之保證，支票金額可扣抵貨款，如累計之
    銷售額大於9,000,000 元時，按月結60日付款，如契約屆期
    尚有餘額可供扣抵，則繼續扣抵至完畢為止，不予退還現金
    。嗣後伊因系爭兩合約對被告提起訴訟，經本院以96年度重
    訴字第300 號民事訴訟事件受理後，兩造於97年3 月26日達
    成和解，被告同意退還伊新台幣（下同）3,900,000 元，而
    伊同意就已給付被告之金額中，就扣除上開金額後之餘額
    3,789,685 元部分，被告不需退還，而由伊向被告訂購之貨
    款中予以扣抵，至全部扣完為止（兩造就餘額繼續扣抵貨款
    之約定以下簡稱系爭和解契約）。詎伊於98年4 月17日再向
    被告訂購規格為線距0.075 ㎜之MT產品（下稱系爭P=0.075
    產品），被告卻拒絕提供系爭P=0.075 產品，惟系爭和解契
    約之供貨內容係依系爭兩契約之約定，亦即仍應依照兩造先
    前之交易方式為之，而系爭兩契約既未約定產品之規格，伊
    依市場需求向被告訂購系爭P=0.075 產品，被告自無拒絕提
    供之理由，經伊再於98年4 月23日催告被告應於2 日內提供
    系爭P=0.075 產品，被告仍拒絕之，伊遂以本件起訴狀之繕
    本通知被告解除兩造間之系爭和解契約，被告自應返還所受
    領之3,789,685 元與伊。又伊之前銷售被告提供之MT產品，
    平均淨利為40% ，故伊因被告拒絕提供系爭P=0.075 產品，
    而受有1,515,874 元之損害（3,789,685 元*40%=1,515,874
    元）。為此，爰依民法第259 條第2 款、第260 條之規定，
    提起本件訴訟。並聲明：(一)、被告應給付原告5,305,559 元
    ，及其中3,789,685 元自95年12月31日起至清償日止、其中
    1,515,874 元自起訴狀繕本送達翌日起至清償日止，按週年
    利率5%計算之利息。(二)、願供擔保，請准宣告假執行。
二、被告則以：兩造於本院96年度重訴字第300 號民事訴訟事件
    中達成之系爭和解契約，就餘額3,789,685 元部分之經銷範
    圍，應與系爭兩契約相同，而系爭兩契約之有效期間為自95
    年6 月14日起至95年12月31日止，當時伊僅生產規格為線距
    0.1 ㎜及線距0.05㎜之MT產品（下稱P=0.1 產品及P=0.05產
    品），就系爭和解契約伊應供貨予原告之MT產品自以P=0.1
    、P=0.05兩種規格為限；至系爭P=0.075 產品乃係伊於97年
    6 月1 日與訴外人矽品精密工業股份有限公司（下稱矽品公
    司）簽訂「技術開發合作協議書」而專案開發之產品，且依
    照伊與矽品公司所簽訂之協議書，伊於1 年內不得對外揭露
    ，故伊於型錄、網頁中，均未對外提供或販售系爭P=0.075
    產品，伊自無提供系爭P=0.075 產品與原告之義務。況兩造
    於97年3 月26日即達成和解，原告卻遲至98年4 月17日才向
    伊訂購系爭P=0.075 產品，且原告販售P=0.1 產品及P=0.05
    產品仍可獲利，伊亦願意提供，原告卻強要向伊訂購系爭P=
    0.075 產品產品，此顯有違誠信原則。再原告就其受有40%
    淨利之損害部分，舉證亦有不足等語，資為抗辯。並聲明：
    (一)、原告之訴及假執行之聲請均駁回；(二)，如受不利判決，
    願供擔保，請准宣告免為假執行。
三、本件兩造不爭執事項及爭點：
(一)、不爭執事項：
 1、兩造於95年6 月14日簽訂系爭兩契約，約定原告作為被告所
    生產MT產品之銷售推廣及售後服務唯一代理商，原告保證於
    契約期間（自95年6 月14日起至95年12月31日止）內，每月
    至少有1,500,000 元之銷售額，並開立面額為1,500,000 元
    之支票6 紙交付被告，作為銷售額之保證，支票金額可扣抵
    貨款，如累計之銷售額大於9,000,000 元時，按月結60日付
    款，如契約屆期尚有餘額可供扣抵，則繼續扣抵至完畢為止
    ，不予退還現金。此有系爭兩契約及上開6 紙支票簽收單在
    卷可稽（見本院98年度審訴字第1494號卷《以下簡稱本院一
    卷》第8 頁至第9 頁、第29頁至第35頁）。
 2、原告因系爭兩契約所產生之紛爭對被告提起訴訟，經本院以
    96年度重訴字第300 號民事訴訟事件受理後，兩造於97年3
    月26日達成和解，除被告同意給付原告3,900,000 元外，兩
    造並成立系爭和解契約，約定剩餘3,789,685 元部分被告無
    庸退還，而由原告向被告訂購之貨款中予以扣抵，至全部扣
    完畢為止，其餘契約內容則依照系爭兩合約之約定。此有本
    院96年度重訴字第300 號和解筆錄（見本院一卷第10頁）及
    該案件卷宗影本在卷可參。
 3、原告於98年4 月17日向被告訂購系爭P=0.075 產品，被告拒
    絕提供，經原告再於98年4 月23日催告被告應於2 日內提供
    系爭P=0.075 產品，被告仍拒絕提供。此有98年4 月17日兩
    造往來之電子郵件、採購單、98年4 月23日原告寄發予被告
    之電子郵件、98年4 月24日被告寄發予原告之電子郵件附卷
    為憑（見本院一卷第11頁至第13頁）。
 4、系爭兩契約原約定之契約期間（即95年6 月14日起至95年12
    月31日止），被告並未實際生產系爭P=0.075 產品。
(二)、爭點：
 1、依系爭和解契約，被告是否有提供系爭P=0.075 產品與原告
    之義務？
 2、如被告不提供，原告得否解除系爭和解契約？
 3、原告是否因被告不提供系爭P=0.075 產品而受有損害？受損
    金額為若干？
四、茲就上開爭點，析述本院得心證之理由如下：
(一)、依系爭和解契約，被告是否有提供系爭P=0.075 產品與原告
    之義務？
 1、按解釋意思表示，應探求當事人之真意，不得拘泥於所用之
    辭句，民法第98條定有明文。又按「解釋私人之契約應通觀
    全文，並斟酌立約當時之情形，以期不失立約人之真意」、
    「解釋當事人所立書據之真意，以當時之事實及其他一切證
    據資料為其判斷之標準，不能拘泥字面或截取書據中一二語
    ，任意推解致失真意」、「解釋當事人之契約，應於文義上
    及論理上詳為推求，不得拘泥字面，致失當時立約之真意」
    ，最高法院著有18年上字第1727號、19年上字第28號、19年
    上字第58號判例，可資參照。申言之，解釋契約，應探求當
    事人立約時之真意，而探求當事人之真意，又應以過去事實
    及其他一切證據資料為斷定之標準，不能拘泥文字致失真意
    ，即解釋契約，應斟酌訂立契約當時及過去之事實暨交易上
    之習慣，依誠信原則，從契約之主要目的，及經濟價值作全
    盤之觀察（最高法院95年度台上字第2100號判決意旨參照）
    ，合先敘明。
 2、兩造於97年3 月26日成立系爭和解契約，約定就被告自原告
    受領之3,789,685 元無庸返還，而由原告向被告訂購之貨款
    中予以扣抵，至全部扣完畢為止，其餘契約內容則依照系爭
    兩契約之約定，既為兩造所不爭之事實，是被告依系爭和解
    契約所應提供原告扣抵貨款之MT產品範圍，自應依系爭兩契
    約之約定內容為準。就此，原告主張系爭兩契約並未限制MT
    產品之規格，被告自有依其下單規格供貨之義務，惟被告則
    抗辯應以系爭兩契約期間其有實際生產之MT產品即P=0.1 、
    P=0.05產品為限，兩造就系爭兩契約中所定被告之供貨義務
    內容既有上開爭議，即應依前揭法律規定及裁判意旨，探求
    兩造簽訂系爭兩契約之真意，以究其實。觀諸系爭兩契約中
    之「MT產品銷售協議書」約定，係針對被告所生產之MT產品
    在全球半導體測試領域內，於95年6 月14日起至95年12月31
    日止之期間，由被告授權原告為代表其銷售推廣與售後服務
    之唯一代理廠商，被告不得同時授權予第三人（見本院一卷
    第8 頁），佐以系爭兩契約並未明文限定被告應提供予原告
    銷售之MT產品規格乙情觀之，可認兩造訂定系爭兩契約之真
    意，應係被告於契約期間所生產之MT產品均為原告可向被告
    訂購之標的，而由原告就該等MT產品享有專屬對外銷售推廣
    及提供售後服務之權利。另觀諸系爭兩契約中之「MT產品最
    低銷售額保證」首揭該約定之目的為：「因甲乙雙方協議甲
    方授予乙方在全球半導體測試領域內，為代表甲方做MT銷售
    推廣與售後服務唯一代理商。甲方要求乙方在協議時效中，
    須就乙方向甲方所提之銷售業績做最低銷售額保證，故雙方
    願意以以下所提列之事項做規範：…」，足認原告於契約期
    間可取得被告唯一授權MT產品之銷售推廣及售後服務代理商
    地位，係因原告亦須相應地向被告保證於期間內銷售達一定
    金額之故，而原告既然保證於期間內必會達到保證銷售金額
    業績，堪認就原告於約定期間內須達成保證銷售金額之銷售
    標的乙事，兩造於訂約時所認知之範圍應為被告在期間內所
    生產之MT產品甚明，倘非如此解釋，即與系爭兩契約之約定
    目的有違。準此，於系爭兩契約期間屆滿後，原告既已非被
    告所生產MT產品之唯一銷售推廣及售後服務代理商，且原告
    就此亦不爭執（見本院98年度訴更(一)字第7 號卷第99頁），
    被告自無無條件供應任何規格之MT產品予原告之義務存在，
    則即使期間屆滿後原告保證銷售之金額未予達成，就所餘未
    達成而已交予被告受領之金額，兩造約定得繼續扣抵原告所
    訂購之MT產品貨款（即「MT產品最低銷售額保證」第3 條約
    定），在解釋上被告應提供予原告扣抵貨款之貨物應僅為其
    簽約時所認知之供貨範圍，亦即以契約期間內被告所生產之
    MT產品為限，嗣後被告所另行生產之MT產品，即非在系爭兩
    契約約定被告應無條件提供予原告之範圍內可明，蓋此部分
    既未約明記載於系爭兩契約內，原告於期間屆滿後已非被告
    授權之唯一銷售推廣及售後服務之理商，自難認被告於訂約
    時有同意期間屆滿後仍無條件提供任何MT產品予原告扣抵貨
    款之義務，況從原告未依約於期間內達成保證銷售金額乙情
    觀之，如謂被告於期間屆滿後所生產之其他MT產品亦有無條
    件供應予原告抵扣剩餘保證金額之義務，顯與系爭兩契約所
    定原告於專屬授權期間有保證銷售義務之目的相違背，且有
    失事理之平。
 3、原告雖又主張被告於系爭兩契約期間即有生產系爭P=0.075
    規格產品之能力，依系爭兩契約之約定內容，被告即有提供
    系爭P= 0.075產品之義務，而非以系爭兩契約期間內被告有
    實際生產之MT產品為限；就此，被告則否認系爭兩契約期間
    其有生產P=0.075規格MT產品之能力，並辯稱系爭P=0.075產
    品係與矽品公司簽約後，經重新設計相關模具、歷經不斷測
    試與調整，方使該規格之MT產品達到穩定品質而開發完成等
    語（見本院二卷第54頁）。觀諸被告於97年6月16日與矽品
    公司簽訂之「技術開發合作協議書」約定：「緣矽品公司係
    一對半導體封裝測試製程之技術及設備之改善，具有持續需
    求之專業代工廠，遠行公司則係一擁有導電膜相點技術開發
    能力之供應商，就矽品公司測試使用之導電膜開發專案，雙
    方願攜手共同合作開發，並分享開發成果之權益，雙方合意
    約定條件如下：一、專案名稱：50mm*50m m，厚度1.05mm，
    間距0.075 ，線徑0.023 ，上下凸出0.05導電膜」（見本院
    一卷第61頁），可知系爭P= 0.075產品係被告與矽品公司專
    案共同合作開發而成，倘若被告與矽品公司簽約前或甚至於
    系爭兩契約約定期間即有生產系爭P=0.075 產品之能力，矽
    品公司當無嗣後與被告共同簽訂上開「技術開發合作協議書
    」之理，原告復未提出被告於系爭兩契約期間或和解之時即
    有生產系爭P=0.075 產品能力之相關證據，以供本院審酌，
    則原告主張被告於系爭兩契約期間即有生產系爭P=0.075 產
    品之能力，故被告依系爭和解契約有提供系爭P=0.075 產品
    之義務等語，要不可採。
 4、據上所述，就原告交付保證銷售金額所剩餘之3,789,685 元
    ，系爭和解契約所定被告應供貨予原告扣抵上開款項之MT產
    品範圍，依據系爭兩契約之約定內容，僅為系爭兩契約期間
    被告所生產之MT產品，而不包括期間屆滿後被告另行與矽品
    公司合作開發生產之系爭P=0.075 產品，洵堪認定。
(二)、依系爭和解契約之約定內容，被告僅有提供系爭兩契約期間
    所生產規格之MT產品予原告扣抵剩餘3,789,685 元貨款之義
    務，而無提供其嗣後方與矽品公司合作開發生產之系爭P=0.
    075 產品予原告之義務，既如前述，則原告以被告拒不提供
    系爭P=0.075 產品乙事，主張被告履行債務遲延，經催告後
    仍不履行，解除兩造契約，於法無據，且原告主張因此受有
    無法銷售系爭P=0.075 產品之損害，亦屬無理，均堪認定。
五、綜上所述，被告依系爭和解契約並無提供系爭P=0.075 產品
    予原告之義務，即無給付遲延之債務不履行情事，原告以此
    為由解除系爭和解契約，於法不合，是以，原告請求被告返
    還剩餘保證金3,789,685 元及賠償損害1,515,874 元，均屬
    無據。從而，原告依據民法第259 條第2 條、第260 條規定
    ，請求被告給付5,305,559 元，及其中3,789,685 元自95年
    12月31 日 起至清償日止、其中1,515, 874元自起訴狀繕本
    送達翌日起至清償日止，均按週年利率5%計算之利息，為無
    理由，應予駁回。又原告之訴既經駁回，其假執行之聲請即
    失所附麗，應併予駁回。
六、本件事證已臻明確，兩造其餘攻擊防禦方法及所提之證據，
    經審酌與本院前揭判斷不生影響，爰不一一論述，併此敘明
    。
七、據上結論，本件原告之訴為無理由，依民事訴訟法第78條，
    判決如主文。
中    華    民    國    99    年    10    月    4     日
                  民事第六庭  法  官  林書慧
以上正本係照原本作成。
如對本判決上訴，須於判決送達後20日內向本院提出上訴狀。如
委任律師提起上訴者，應一併繳納上訴審裁判費。
中    華    民    國    99    年    10    月    4     日
                              書記官  史華齡

司法院資訊處製作；財團法人民間司法改革基金會備份。
